【裁判字號】    89,易,3296
【裁判日期】    890831
【裁判案由】    詐欺
【裁判全文】
臺灣高雄地方法院刑事判決                        八十九年度易字第三二九六號
    公  訴  人  臺灣高雄地方法院檢察署檢察官
右列被告因詐欺案件，經檢察官提起公訴（八十九年度偵字第八七六六號），本院判
決如左：
    主  文
丙○無罪。
    事  實
一、公訴意旨略以：丙○意圖為自己不法之所有，明知渠已陷於無償債能力之嚴重狀
    態，竟基於概括犯意，自民國八十八年三月六日起至八十八年四月二十日止，連
    續十二次至高雄市○○○路一七八號二樓乙○○○有限公司消費，並提示名片佯
    稱為多家公司負責人，致該公司陷於錯誤，誤認其清償能力，而供給其酒菜食用
    及唱歌，前後共計消費達新台幣（下同）五十六萬五千八百七十元，並簽發多紙
    本票以代償付，事後經催討又無現金支付，雖再簽發八十八年七月五日面額五十
    六萬五千八百七十元之本票為憑，然屆期又無法兌現。乙○○○有限公司始知受
    騙。
二、按犯罪事實應依證據認定之，無證據不得推定其犯罪事實，刑事訴訟法第一百五
    十四條定有明文。次按刑法第三百三十九條第一項詐欺罪之成立，以意圖為自己
    或第三人不法所有，以詐術使人將本人或第三人之物交付為要件。所謂以詐術使
    人交付，必須被詐欺人因其詐術而陷於錯誤，若其所用方法，不能認為詐術，亦
    不致使人陷於錯誤，即不構成該罪，最高法院四十六年台上字第二六０號判例可
    資參照。至於債務人於債之關係成立後，如有未依債之本旨履行民事債務之情形
    ，在一般社會經驗上可能之原因甚多，縱令是出於惡意不為履行，茍無足以證明
    其在債之關係發生時，自始即具有不法所有意圖之積極證據，亦僅能令負民事之
    遲延給付責任，依刑事訴訟法第一百五十四條之規定，尚不得據此債信違反之客
    觀事態，而推定債務人原有詐欺取財之犯意。
三、公訴人認被告丙○涉有詐欺之犯行，無非以右揭事實，業據告訴人公司代理人甲
    ○○到庭指訴甚詳，並有被告所簽之簽帳單多紙、本票一紙在卷可資佐證。次查
    ，被告消費後未主動與告訴人公司聯絡，償還消費款，且長達一年多之久未清償
    任何款項，已非單純因事後公司發生爭執而未能支付款項等語即可卸責，顯見消
    費之初已生經濟困頓無力清償，參以本件經告訴人提出訴訟後亦仍未能清償分文
    款項等情，足證其主觀上有詐欺之不法意圖，灼灼甚明等情，為其論據。訊據被
    告丙○對於伊有於右揭期間至告訴人公司消費達五十六萬五千八百七十元，目前
    尚未清償之事實，固供承不諱，惟堅決否認有何詐欺之犯行，辯稱：伊因經營之
    三多管理顧問公司與他人發生訴訟，始無法付款等語。
四、經查：被告曾於右揭期間至告訴人公司消費上開款項之事實，固為被告所自承，
    並有本票一紙、簽帳單多紙附卷可憑。告訴代理人甲○○於本院調查程序中陳述
    ：伊公司顧客之付款方式，除付現、刷卡外，尚允許顧客以簽帳之方式為之。伊
    與被告認識十多年，所以才讓被告簽帳，且被告每次簽帳時，伊均在簽帳單上背
    書等語，是以告訴人公司應允被告簽帳以代付現，係因雙方存有多年之友誼關係
    ，互具相當之信任，非被告施用詐術而陷於錯誤所致，彰彰甚明。又被告曾交付
    支票一紙予告訴代理人以清償部分之消費款項，嗣經告訴代理人提示遭退票後，
    被告另交付與消費總額同額之本票一紙予告訴人收執作為消費款之擔保之事實，
    亦為告訴代理人及被告陳明一致在卷，是倘被告於消費之初即有詐欺犯意，被告
    於消費後大可一走了之，逃匿無蹤，殊無必要簽發票據交告訴人收執之理。另當
    事人間依一般社會經驗，原須承擔具有信用風險之遠期票據交易，對事後票據不
    獲支付之結果，尤屬可得預見之不利益，要無債務人施用詐術而陷於錯誤可言。
    執此，告訴人不得僅以其所持有被告所簽發之遠期本票不獲付款，此民事債務不
    履行之客觀結果，遽以推測被告於消費之初，即存有詐欺取財之主觀犯意。而被
    告確因所經營之三多顧問管理公司，因買賣問題爭訟，現正由本院審理中一情，
    業經本院調閱該卷宗（本院八十九年度自字第六六號）查核屬實，是被告就此所
    辯，尚非虛指。況被告始終承認本件債務之存在，益徵被告於消費之初並無預謀
    屆期惡意不履行之不法意圖。基此，被告未清償消費款之行為，尚難認係施用詐
    術之行為，告訴人亦非陷於錯誤而同意被告簽帳，且被告並無不法所有之意圖，
    則被告之行為顯與刑法上詐欺取財罪之犯罪構成要件不符，揆諸上開判例意旨及
    說明，殊難僅以告訴人之片面指述而遽令被告負刑法詐欺之罪責。本件純屬民事
    債務糾葛，告訴人應循民事訴訟途徑解決。
五、此外，本院復查無其他積極證據足資佐證認被告有公訴人所指訴之犯行，既不能
    證明被告犯罪，自應諭知無罪之判決。
據上論斷，應依刑事訴訟法第三百零一條第一項規定，判決如主文。
本案經檢察官到庭執行職務。
中      華      民      國      八十九      年     八    月    三十一   日
                                      臺灣高雄地方法院刑事第七庭
                                          法  官  何悅芳
右判決正本證明與原本無異
如不服本判決，應於送達後十日內，向本院提出上訴狀。
                                          書記官  吳良美
中      華      民      國      八十九      年     九    月      一     日


司法院資訊處製作；財團法人民間司法改革基金會備份。
